【裁判字號】    89,交易,482
【裁判日期】    900330
【裁判案由】    過失致死
【裁判全文】
臺灣高雄地方法院刑事判決                        八十九年度交易字第四八二號
    公  訴  人  臺灣高雄地方法院檢察署檢察官
    被      告  丁○○
右列被告因過失致死案件，經檢察官提起公訴（八十九年度偵字第五八○六號），本
院判決如左：
    主  文
丁○○因過失致人於死，處有期徒刑陸月，緩刑貳年。
    事  實
一、丁○○考領有普通型車駕駛執照，於民國八十九年二月十七日下午，駕駛車牌號
    碼Ｊ八─五九三二號自用小客車，沿高雄縣仁武鄉烏林村往龍目村（即由西往東
    ）方向行駛，於同日下午六時三十分許，途經高雄縣大樹鄉小平村東照山山坡產
    業道路上坡路段時，本應注意汽車行經彎道、坡道時，應減速慢行，做隨時停車
    準備，而當時為黃昏有暮光，視線良好，柏油路面乾燥無缺陷，亦無其他障礙物
    ，且依其智識、能力亦無不能注意應減速慢行之情事，詎於行至前揭處所前，竟
    疏未注意減速慢行，做隨時停車之準備，猶貿然以時速約四十公里之速度行駛，
    適有亦疏未注意行經彎道、坡道應減速慢行，作隨時停車準備，且未配戴安全帽
    有肢障之王雲龍，騎乘未經改裝之車牌ＶＸＶ─一九九號輕型機車，沿對向下坡
    行駛而來，丁○○見狀閃避不及，致其駕駛自小客車車頭左前側與王雲龍之機車
    車頭左前側相撞，使王雲龍遭撞彈起撞擊該自小客車左側擋風玻璃後，彈落倒地
    ，因而腦挫傷、兩側額葉挫傷性出血、蜘蛛膜下腔出血、頭部外傷、顱內出血等
    傷害，經送醫急救，仍於同年月二十一日下午六時許，傷重不治死亡。丁○○於
    肇事後，於有偵查犯罪權限之機關發現前，即主動前往高雄縣警察局仁武分局大
    樹分駐所向警員丙○○坦承肇事，嗣又接受本院裁判。
二、案經高雄縣警察局仁武分局報請臺灣高雄地方法院檢察署檢察官偵查起訴。
    理  由
一、訊據被告丁○○，對於右揭時、地駕駛車牌Ｊ八─五九三二號自用小客車，在上
    坡彎道以時速四十公里之速度行駛，與被害人王雲龍騎乘之車牌ＶＸＶ─一九九
    號輕型機車相撞，王雲龍遭撞彈起撞及自小客車前擋風玻璃後，彈落倒地，因而
    受有腦挫傷、兩側額葉挫傷性出血、蜘蛛膜下腔出血、頭部外傷、顱內出血等傷
    害之事實，坦承不諱，惟矢口否認有何過失致死犯行，辯稱：當時伊在爬坡車速
    很慢，約時速四十公里，是被害人車速很快，衝下坡來撞到伊車子，伊沒有過失
    云云。惟按，行經坡道、彎道時，應減速慢行，做隨時停車之準備，道路交通安
    全規則第九十三條第一項第四款定有明文，此亦為考領有適當駕駛執照之被告應
    注意並能注意之義務。且本件車禍係發生在高雄縣大樹鄉小平村東照山山坡產業
    道路之上坡彎道，該路段行車速限為時速四十公里，當時為黃昏有暮光，視線良
    好，柏油路面乾燥無缺陷，亦無其他障礙物，此有道路交通事故調查報告表及現
    場照片附在相驗卷可憑，且依被告之知識、能力應無不能注意前開規定之情事，
    詎在車禍發生前，被告以時速四十公里之速度上坡行駛，一轉過彎道時，即遭被
    害人騎乘之機車機車頭撞及其自小客車車頭左前側車身，此為被告自承在卷，是
    以被告在速限四十公里之路段，猶以時速四十公里之速度在上坡彎道行駛，顯見
    被告有疏未減速慢行之過失。參以一般人於行經上坡彎道時，因離心力之作用，
    皆會偏左靠道路中心甚或越過道路中心行駛，而下坡行駛之車輛通常皆靠山壁側
    行駛，雖會因離心力作用而稍偏左行駛，惟鮮有越過越過道路中心線而侵入對向
    車道之駕駛習慣，再細觀車損照片，被告係自小客車車頭左側而非車頭前方受損
    ，及被害人車頭左前側損害等情研判，顯係非被害人侵入被告行駛車道發生本件
    車禍，否則被告之自小客車車頭前方及被害人機車車頭前方應有毀損痕跡。從而
    ，本件車禍之發生，被告有疏未減速慢行之過失，灼然甚明。被告前開所辯，顯
    係卸責之詞，無足採信。
二、又按考領有小型車駕駛執照者，得駕駛輕型機器腳踏車；惟殘障者擇用自動排擋
    車輛或特製車輛報考汽、機車普通駕駛執照，經考驗合格後應於駕駛執照註明其
    報考使用車輛種類作為持照條件限制，道路交通安全規則第六十一條第四款、殘
    障者報考汽、機車駕駛執照處理要點第十一條分別定有文明。被害人王雲龍為肢
    體殘障者，需以柺杖兩枝輔助行走，其雖考領有普通小型車駕駛執照，惟限於駕
    駛普通小型車特製車輛，此經被害人之姐乙○○陳明在卷，並有王雲龍之中華民
    國殘障手冊及普通小型車駕駛執照影本附卷可憑，則被害人王雲龍僅可騎乘特製
    機車甚明。然車禍發生時，被害人所騎乘之輕型機車並未非係改裝之特製機車，
    此為乙○○陳述明確，是以被害人騎乘普通之輕型機車，沿東照山山坡產業道路
    下坡彎道行駛，與行經上坡彎道未減速慢行之被告擦撞，被害人就本件車禍之發
    生亦有過失，惟此仍不得解免被告過失罪責，附此敘明。又被害人確係因本件交
    通事故引起頭部外傷、顱內出血不治死亡之事實，亦經臺灣高雄地方法院檢察署
    檢察官督同法醫師相驗明確，製有驗斷書、相驗屍體證明書、勘驗筆錄附卷可憑
    ，是被告之過失犯行與被害人之死亡間，顯有相當因果關係。本件事證已臻明確
    ，被告過失致人於死犯行，洵堪認定。
三、核被告所為，係犯刑法第二百七十六條第一項之過失致人於死罪。查車禍發生後
    ，被告於有犯罪偵查權限機關發現前，即主動前往高雄縣警察局仁武分局大樹分
    駐所向警員丙○○坦承肇事，業經證人丙○○陳明在卷，嗣又接受本院裁判，合
    乎自首之規定，應依刑法第六十二條前段規定，減輕其刑。爰審酌被告竟疏未減
    速慢行而肇事，犯後猶釋詞卸責，顯無悔意，惟事後已與被害人之兄甲○○達成
    民事和解，賠償損害新台幣三十萬元（不含強制險保險金一百二十萬元），有和
    解書影本一紙在卷可憑，及肢體殘障之被害人騎乘未改裝輕型機車，在下坡彎道
    疏未減速慢行，就本件車禍之發生亦有過失等一切情狀，量處如主文所示之刑。
    又被告前未曾受有期徒刑以上刑之宣告，有臺灣高等法院被告全國前案紀錄表一
    紙在卷可稽，其因一時疏失，致罹刑典，事後已坦承犯行，深具悔意，並與被害
    人之兄甲○○達成和解，有和解書乙紙在卷可憑，經此刑之宣告後，應知警惕而
    無再犯之虞，本院因認以暫不執行其刑為當，予以宣告緩刑二年，以啟自新。
據上論斷，應依刑事訴訟法第二百九十九條第一項前段、刑法第二百七十六條第一項
、第六十二條前段、第七十四條第一款，罰金罰鍰提高標準條例第一條前段，判決如
主文。
中      華      民      國    九十      年      三      月     三十     日
                                  臺灣高雄地方法院交通法庭
                                      法  官  廖 純 卿
右正本證明與原本無異。
如不服本判決，應於判決送達後十日內，向本院提出上訴狀。
                                      書記官  林 孝 聰
中      華      民      國    九十      年      三      月     三十     日
附錄本案論罪科刑法條全文：
刑法第二百七十六條第一項。
因過失致人於死者，處二年以下有期徒刑、拘役或二千元以下罰金。


司法院資訊處製作；財團法人民間司法改革基金會備份。
